# 求助各位老师：明股实债中，最终控制方对利息进行担保的情况下，各会计主体如何处理？

提问人：C_Amour 时间：2022-11-15 17:25:18
问题：如下文背景资料介绍，母公司负有回购义务转让股权，母公司甲承担回购本金的义务，子公司乙公司负担利息，集团公司担保利息的支付，各方的单体报表、合并报表如何处理？该问题是否适用“《中审众环研究·实务案例卷（ 2020 ）》问题4-1-73（接受“明股实债”投资的会计处理问题）”业务背景 1 、母公司甲公司持有子公司乙公司100%股权，甲与丙公司签订股权转让协议，约定将80%的股权转让给丙公司，转让价款为 10 亿元，同时约定， 3 年后，甲公司无条件按照 10 亿元价格回购该股权。甲公司已收到转让价款。转让协议主要内容约定：甲公司应与收到转让价款之日起 12 个月内，办理股权变更登记手续。且变更后的乙公司章程必须包含以下内容：(1)股东会会议对所议事项作出决议，须经所有表决权的股东一致通过。(2)董事会作出决议，必须经全体董事一致表决通过。 2 、集团公司100%控股甲公司，集团公司就上述股权转让事项与丙公司达成补充协议：丙公司投入资金的平均年化投资收益率不低于6%，每年丙公司从乙公司取得的利润分配金额不足6%的部分由集团公司补足。 3 、子公司乙不设股东会和董事，公司章程对是否分配股利，由股东决定。经工商登记查询，目前执行董事、法定代表人均为母公司甲方人员。思考问题如下：（ 1 ）子公司乙单体报表；（ 2 ）母公司甲单体及合并报表；（ 3 ）集团公司单体及合并报表。目前我们项目组给的会计处理思路如下：（（ 1 ））子公司乙 单 体体 报 表表：：子公司乙不可避免的承担支付利息的义务，按照未来 3 年每年应付 6000 万利息的现值，确认一项负债（长期应付款），同时冲减资本公积。并在 3 年内按照实际利率6%进行摊销，确认财务费用。实际支付利息时，冲减长期应付款，由集团公司承担的利息，确认资本公积。①协议生效日借：资本公积 （利息现值） 未确认融资费用 贷：长期应付款-利息 1.8亿元②按实际利率法进行摊销借：财务费用 贷：未确认融资费用③支付利息时借：长期应付款-利息 财务费用（借方差，实际支付的利息超过 6000 万时）贷：货币资金 资本公积（贷方差，实际支付不足 6000 万时）（（ 2 ））母公司甲个 别报 表表：：母公司甲存在回购义务，不符合转让股权终止确认条件，就回购义务的现值确认确认一项负债（长期应付款），现值和价款的差额冲减长期股权投资。并在 3 年内按照实际利率6%进行摊销，确认财务费用。①协议生效日借：货币资金 10 亿元 未确认融资费用贷：长期应付款-本金 10 亿元 长期股权投资-乙公司②按实际利率法进行摊销（略）母公司甲合并 报 表表：：考虑到母公司仍然能够控制乙公司，需要将其纳入合并范围。在母公司合并报表中，该业务可以简单理解为：母公司以对子公司乙的股权为标的进行质押，取得借款借款 10 亿元，借款期限 3 年，年利率10%，分期付息，到期还本。同时由集团公司对利息进行担保。母公司合并报表的结果如下：①本金部分借：货币资金 10 亿元 未确认融资费用 贷：长期应付款-本金 10 亿元 资本公积②利息部分借：资本公积 （利息现值） 未确认融资费用 贷：长期应付款-利息 1.8亿元③支付利息时借：长期应付款-利息 6000 万 财务费用（借方差，实际支付的利息超过 6000 万时）贷：货币资金 资本公积（贷方差，实际支付不足 6000 万时）（（ 3 ））集集 团 公司公司 单 体体 报 表表：：集团公司对利息承担担保义务，属于或有事项，目前的处理是按照金融工具的要求（即没有按照或有事项准则处理），按照CAS37 第十一条，在协议生效日，按照未来应付利息的现值，确认一项负债（长期应付款），同时确认对乙公司的长期股权投资。实际承担利息时，冲减长期应付款，差额冲减长期股权投资。①协议生效日借：长期股权投资-乙公司 （利息现值） 未确认融资费用 贷：长期应付款-利息 1.8亿元③支付利息时借：长期应付款-利息 6000 万 贷：货币资金 长期股权投资-乙公司集集 团 公司公司 单 体的体的 处 理和理和 “问题4-1-73” 不一致不一致，， “问题4-1-73” 是在是在 实际 支付支付 时 才才 进 行行确确 认 ，，目前目前 这样 的的 处 理理，，是否会是否会 导 致重致重复确复确 认负债 ？？同同 时 ，， 这 里里 还 有个疑有个疑 问 ，，是要是要确确 认对 乙公司的 长 期股期股 权 投投 资还 是是 对 甲公司的？？集集 团 公司合并 报 表表：：集团公司合并报表处理较为明朗，应完整体现该业务的“名股实债”的经济实质，与“问题4-1-73” B公司合并报表层面的处理方式一样。 因为客户要求母公司甲和集团公司都需要出具单体和合并报表，烦请各位老师指导一下，这样的处理是否有问题，在此先谢谢各位老师。

回答人：chenyiwei
主帖的事实背景与问题4-1-73有所不同，是甲公司将子公司乙公司的80%存量股权转让给丙公司，并无增量资金流入乙公司，即该事项实际上是甲公司以乙公司的80%股权为质押从丙公司获取融资的行为，融资受益人为甲公司。此时如果由乙公司承担利息，则在乙公司个别报表层面应作为一项权益性交易处理，按应承担利息的折现值冲减资本公积，甲公司个别报表层面则冲减对乙公司的长投成本。主帖对此的理解是合理的。
甲公司和集团公司的合并报表层面就按照取得一项 10 亿元、年息6%的借款处理。
集团公司个别报表层面作为向子公司（甲）提供担保处理。